臺灣屏東地方法院民事判決
111年度訴字第10號
原      告  潘金誥  
訴訟代理人  岳忠樺律師（法律扶助律師）
被      告  陳曉盛  
訴訟代理人  林貴英  
上列當事人間請求侵權行為損害賠償事件，本院於民國111年7月
7日言詞辯論終結，判決如下：
    主  文
一、被告應給付原告新臺幣6萬元，及其中新臺幣5萬5000元部分
    ，自111年1月19日起至清償日止，按週年利率5％計算之利息
    ；其餘新臺幣5000元部分，自111年5月20日起至清償日止，
    按週年利率5％計算之利息。
二、原告其餘之訴駁回。
三、訴訟費用由被告負擔6％，餘由原告負擔。
四、本判決第1項得假執行；但被告如以新臺幣6萬元為原告預供
    擔保，得免為假執行。
五、原告其餘假執行之聲請駁回。
    事實及理由
一、原告主張：
（一）被告於109年2月間至屏東縣○○鄉○○段000○000地號土地（
      以下分別稱系爭221地號土地、系爭222地號土地，合稱系
      爭土地），將系爭土地上屬原告所有之鐵絲網1片、鐵皮
      屋棚架屋頂1片、芒果樹200棵、七里香100棵、羅漢松100
      棵、真柏100棵（合稱系爭農作物）砍壞，致原告分別受
      有鐵絲網新臺幣（下同）2萬元、鐵皮屋棚架10萬元、芒
      果樹40萬元，及七里香、羅漢松、真柏各10萬元，共計為
      82萬元之損害。
（二）擴張後聲明：
 　1、被告應給付原告82萬元，及其中80萬元部分，自111年1月
      19日起至清償日止，按週年利率5％計算之利息；其餘2萬
      元部分，自111年5月20日起至清償日止，按週年利率5％計
      算之利息。
 　2、訴訟費用由被告負擔。
 　3、原告願供擔保，請准宣告假執行。
二、被告答辯：
（一）系爭土地為國有財產署所有，其向國有財產署承租系爭土
      地後，經前往現場之觀察員說系爭土地上沒有果樹，要求
      限期改善復耕。系爭土地上有不知為何人所有之鐵皮屋，
      經國有財產署要求拆除到符合規定。原告遂雇工駕駛怪手
      拆除系爭土地上之鐵皮屋棚架屋頂及砍除雜木、雜草，但
      未砍壞鐵絲網，系爭土地上也未種植系爭農作物。
（二）聲明：
   1、原告之訴及假執行之聲請均駁回。
   2、訴訟費用由原告負擔。
   3、如受不利判決，願供擔保請准宣告免為假執行。
三、兩造不爭執事項：
（一）系爭221地號土地為被告母親所有，系爭222地號土地為國
      有財產署所有；原告不是系爭土地所有權人。
（二）系爭土地上有鐵絲網（下稱系爭鐵絲網）、鐵皮屋及其棚
      架屋頂（下稱系爭鐵皮屋棚架）。
（三）被告有於109年2月1日至109年2月4日間，指示怪手至系爭
      土地上，拆除系爭鐵皮屋棚架屋頂以及砍除樹木。
（四）芒果樹的價值為1棵2000元，而七里香、羅漢松、真柏的
      價值都是1顆1000元。
四、本院之判斷：
（一）被告在系爭土地上，有砍除原告所有之芒果樹15顆、七里
      香15棵，價值共4萬5000元；其餘不能證明。
 　1、原告主張被告在系爭土地上砍除其所有之系爭農作物，經
      被告否認，則原告就此部分事實，自應負舉證責任。
 　2、原告雖聲請通知證人潘雨、潘慶誠、潘進添到庭作證，欲
      證明系爭農作物於109年2月間在系爭土地上之種植數量及
      所有權人。經查：
　　⑴證人潘雨證述：「我於10年前左右有受原告僱用。原告有
      種芒果、花，我記得那邊有種植兩種樹木，芒果和樹木。
      109年2月1日有看到怪手在挖原告的芒果樹，那天看到系
      爭土地上大約有40至50棵芒果樹」等語（本院卷第270頁
      至第274頁）。
　　⑵證人潘慶誠證述：「其約兩、三年前有去過系爭土地1次，
      是被告叫我開挖土機去整地，有看到雜草、雜樹、芒果10
      幾棵、七里香10幾棵，當天沒有看到羅漢松及真柏。整地
      時將砍斷的芒果樹、七里香跟雜草、雜木一起放在旁邊，
      整地時間大約6個多小時，沒有到一天，後來沒有全部做
      完，因為有糾紛，原告出來就停止整地」等語（本院卷第
      169頁至第172頁）
　　⑶證人潘進添證述；「我曾於90幾年間受僱於原告，幫忙種
      植芒果樹、樹木，其他的我不知道，當時幫原告種了約芒
      果數400棵、樹木400棵，種了將近10天，樹苗是原告拿給
      我的」等語（本院卷第275頁至第279頁）。
 　3、惟本院核對前述3人證詞，關於系爭農作物之種類，僅一
      致陳述原告種有芒果樹而已，此部分應可採信；真柏僅有
      證人潘雨提及，七里香則僅有潘慶誠提及，至於羅漢松，
      證人甚至未曾提及。本院審酌證人潘慶誠係於109年2月間
      在系爭土地上整地時直接砍除樹木之人，距離待證事實較
      為接近，僅因偶然而受託在系爭土地上整地，與兩造均無
      利害關係，證詞應較符合真實；其他2位證人則僅為10餘
      年前協助原告種植樹木之人，並非109年2月間砍除樹木時
      身在系爭土地現場之人，且證人潘進添自承未持續照護、
      採收所種植之樹木等情（本院卷第276頁），而證人潘雨
      亦自承只幫原告採收過1次芒果，怪手去挖那次，芒果樹
      都被藤蔓包覆，而且還隔著門，不清楚芒果樹的生長狀況
      ，只是在系爭土地隔壁工作時，看到有怪手在挖原告的芒
      果樹等情（本院卷第270頁、第274頁），可見距離待證事
      實較遠，證詞較不足以採信，不能證明系爭土地在整地時
      ，原告仍保有相同數量之樹木。故本院基於證人潘慶誠證
      述系爭土地上有芒果樹10幾棵、七里香10幾棵之證述，及
      證人潘雨、潘進添證述該芒果樹、七里香均為原告所種植
      等情，爰認定被告有在系爭土地上，砍除原告所有之芒果
      樹15棵、七里香15棵；其餘則屬不能證明。　　　 
 　4、被告雖否認系爭土地上種有系爭農作物，辯稱刑事案件中
      國有財產署人員到現場時沒有看到任何系爭農作物云云。
      惟系爭土地上確有樹木遭砍除，為兩造所不爭執，並有證
      人潘慶誠證述可佐；經本院依聲請調取刑事部分偵查卷宗
      核閱，國有財產署人員賴榮河卻證稱只有雜草（臺灣屏東
      地方檢察署110年度偵續字第49號卷第63頁），顯然與事
      實不符。且依證人賴榮河所拍攝之現場照片（臺灣屏東地
      方檢察署110年度偵續字第49號卷第59頁至第60頁），主
      要是拍攝建物及土地界線，顯然不是為了拍攝作物，不能
      期待其精確辨識該處地上植物之數量及種類，也不能確認
      有無具有辨識芒果樹、七里香之能力。又系爭土地為狹長
      形狀，登記面積合計共有15981.82平方公尺，有系爭土地
      登記公務用謄本在卷可參（本院卷第135頁至第137頁）相
      當於4834坪數、1.6甲左右，相當遼闊，而國有財產署人
      員賴榮河所拍攝之照片卻僅有寥寥可數的6張（臺灣屏東
      地方檢察署110年度偵續字第49號卷第59頁至第60頁），
      其中3張均出現同一鐵皮建物，可見僅是在同一位置不同
      角度所拍攝，另1張為鐵柱、再1張為土地界線，只有1張
      代表系爭土地生長植物之現況，顯然不能完整呈現系爭土
      地上之全貌。故國有財產署人員是否有在系爭土地上逐一
      清點全部樹木之數量及種類，實不無可疑。自不能僅以國
      有財產署的人員前述不精確的證述，就遽認系爭土地上沒
      有芒果樹、七里香之存在。
 　5、兩造對於芒果樹1棵為2000元及七里香1棵為1000元之價值
      均不爭執（不爭執事項第4點），足認原告因被告砍除其
      所有之芒果樹15棵、七里香15棵，受有合計4萬5000元之
      損害【計算式：2000×15＋1000×15＝45000】。　　　
（二）被告有拆除原告所有之系爭鐵皮屋棚架，致原告受有1萬
      元之損害。
 　1、兩造均不爭執被告有拆除系爭鐵皮屋棚架屋頂（不爭執事
      項第3點），並有原告所提出之拆除後現場照片為證（本
      院卷第187頁），可信為真實。
 　2、原告主張系爭鐵皮屋棚架為其所有，雖經被告否認，惟證
      人潘雨證述：其有看過原告蓋系爭鐵皮屋，大約10年前的
      事情（本院卷第272頁），並有被告所提出之系爭土地空
      拍圖所示之建物出現時間為101年至102年間可佐（本院卷
      第111頁、第117頁），確有所據，可信為真實。至於原告
      雖以證人潘桂宗之證詞，欲證明系爭鐵皮屋為原告所有，
      惟證人潘桂宗明確表示其不知道系爭鐵皮屋是誰的（本院
      卷第175頁），不足以作為有利於原告認定之證據，附此
      敘明。
 　3、原告已證明被告有拆除原告所有之系爭鐵皮屋棚架，致原
      告受有損害，但未提出證據證明其數額。則依民事訴訟法
      第222條第2項規定，本院應審酌一切情況，依所得心證定
      其數額。準此，本院審酌被告雖拆除系爭鐵皮屋棚架，惟
      依拆除後之現場照片（本院卷第187頁），可見原棚架之
      鐵皮整齊排列於地上，支撐棚架之柱子亦遺留在現場。故
      被告辯稱日後可以同樣的材料，將系爭鐵皮屋之棚架再裝
      回去（本院卷第379頁），應可採信。本院再參酌被告所
      述請2位工人拆除系爭鐵皮屋棚架之時間為半天，每位工
      人一天工資為2500元（本院卷第379頁），及原告主張拆
      除棚架時間快，但安裝棚架時間慢（本院卷第379頁）等
      情，加計安裝鐵皮棚架時所需要之高處定位、鎖定鐵皮等
      器具、材料之費用，認為原告此部分所受損害為1萬元。
（三）被告有拆除原告所有之系爭鐵絲網，致原告受有5000元之
      損害。
　 1、原告主張被告有拆除系爭鐵絲網，經被告否認有損壞系爭
      鐵絲網，辯稱只是拿老虎鉗將鐵絲網繞開，鐵絲網本身還
      是可以使用，鐵絲網所纏繞之柱子也沒有受到損壞。原告
      雖提出系爭鐵絲網遭破壞後之現場照片作為證據（本院卷
      第305頁），惟依照片所示，僅可見鐵絲網纏繞的柱子倒
      在地上，參以鐵絲為有延展性之金屬，縱使纏繞之柱子倒
      地而拉扯變形，是否無法經由重新立起柱子而將鐵絲網回
      復原狀，尚有可疑，故本院僅能夠認定原告受有系爭鐵絲
      網所纏繞之柱子倒地而需要重新立起固定之損害，而不損
      及於系爭鐵絲網本身之完整性。
　 2、被告雖辯稱其於108年6月間，因為已經拆除系爭土地上之
      鐵絲網，當時鐵絲網所纏繞之柱子沒有倒塌，109年2月間
      怪手進去時不需要再去破壞云云，並提出108年6月間之現
      場照片為據（本院卷第453頁）。惟被告自承109年2月間
      進出系爭土地時有拉開系爭鐵絲網（本院卷第374頁），
      且怪手在系爭土地上為拆除系爭鐵皮屋棚架及整地砍除樹
      木，因此影響系爭鐵絲網所纏繞之柱子地基，亦有可能。
      故不能僅以被告有拆除過系爭土地上部分的鐵絲網，當時
      柱子並未倒塌，就認為往後不會有系爭鐵絲網所纏繞之柱
      子倒塌之情形發生。
　 3、原告主張為系爭鐵絲網之所有權人。被告雖否認，但本院
      審酌系爭土地上有原告所有之系爭鐵皮屋及芒果樹、七里
      香等物，則原告因此設置系爭鐵絲網在周遭，亦屬合理，
      可信為真實。
　 4、被告有拆除原告所有之系爭鐵絲網所纏繞之柱子，致原告
      受有損害，但原告未提出證據證明其數額。則依民事訴訟
      法第222條第2項規定，本院應審酌一切情況，依所得心證
      定其數額。準此，本院審酌被告雖拆除系爭鐵絲網所纏繞
      之柱子，使得系爭鐵絲網失去效用。惟依拆除後之現場照
      片可知（本院卷第187頁），系爭鐵絲網並無外觀破損之
      痕跡，仍纏繞在柱子上，應只要將系爭鐵絲網所纏繞之柱
      子重新定位固定，即可回復原狀。又系爭鐵絲網所纏繞之
      柱子所在地基已因柱子拉扯脫離而鬆脫，需要雇工灌漿以
      便固定，以工人一天工資2500元計算，加計水泥材料之費
      用，本院認為原告此部分所受損害為5000元。　　　
（四）原告因被告拆除系爭鐵皮屋棚架、系爭鐵絲網，及砍除芒
      果樹15棵、七里香15棵，總計受有6萬元之損害。被告知
      悉系爭土地上之鐵皮屋、鐵絲網、果樹，具有經濟價值，
      且不是系爭土地所有權人之物，應另屬他人所有，竟未先
      確認所有權歸屬，擅自除去，而侵害原告之所有權，應有
      過失，自應負損害賠償責任甚明。
（五）原告起訴時請求被告應就系爭鐵皮屋棚架、系爭農作物部
      分之損害，賠償80萬元，起訴狀繕本於111年1月18日送達
      於被告，有本院送達證書在卷可參（本院卷第55頁）；嗣
      後擴張聲明，請求被告應就系爭鐵絲網部分之損害，賠償
      原告2萬元，擴張聲明狀繕本係於111年5月19日當庭送達
      被告簽收（本院卷第291頁）。因此，原告請求之利息起
      算日，確有所據。
（六）綜上所述，原告依民法第184條第1項前段規定，請求被告
      應給付82萬元，及其中80萬元部分，自111年1月19日起至
      清償日止，按週年利率5％計算之利息；其餘2萬元部分，
      自111年5月20日起至清償日止，按週年利率5％計算之利息
      ，於如主文第1項所示範圍內，為有理由，應予准許。惟
      逾此部分，即非有理由，應予駁回。
五、本判決原告勝訴部分，因命被告給付金額未逾50萬元，依民
    事訴訟法第389條第1項第5款規定，職權宣告假執行（原告
    假執行聲請無必要）；因被告陳明願供擔保，請准宣告免為
    假執行，依民事訴訟法第392條第2項規定，酌定相當之擔保
    金額一併准許。至於原告敗訴部分，其假執行聲請已失所依
    附，故應予駁回。
六、本件事證已明，兩造其餘攻擊防禦方法及舉證，核於結果無
    影響，爰不贅述。
七、訴訟費用負擔之依據：民事訴訟法第79條。
中　　華　　民　　國　　111 　年　　7 　　月　　22　　日
                  民事第三庭    法　官　李宗濡
正本係照原本作成。
如不服本判決，應於收受送達後20日內向本院提出上訴書狀，其
未表明上訴理由者，應於提出上訴後20日內向本院補提理由書狀
（均須按他造當事人之人數附繕本）。
如委任律師提起上訴者，應一併繳納上訴審裁判費。
中　　華　　民　　國　　111 　年　　7 　　月　　22　　日
                                書記官  林佳慧